臺灣新竹地方法院行政訴訟判決
110年度交字第305號
原      告  蔡世璋  
被      告  交通部公路總局新竹區監理所


代  表  人  吳季娟  
訴訟代理人  吳靜宜  
上列當事人間違反道路交通管理處罰條例事件，原告不服被告中
華民國110年12月6日竹監新四字第51-E30P98616號裁決，提起行
政訴訟，本院判決如下：
    主  文
原告之訴駁回。
訴訟費用新臺幣參佰元由原告負擔。
    理  由
一、事實概要：
    原告於民國(下同)110年10月8日6時41分許，駕駛車號000-0
    000號自用小客車(下稱系爭車輛)，沿新竹市學府路往西方
    向行駛，於行經東南街口時，遭民眾錄影檢舉，系爭車輛於
    行經東南街口(下稱系爭路口)右轉東南街時，未使用方向燈
    。經新竹市警察局第二分局(下稱舉發機關)員警認原告有「
    汽機車駕駛人未依規定使用方向燈」之違規事實而舉發，嗣
    原告提出申訴，經被告查證後依道路交通管理處罰條例(下
    稱道交條例)第42條規定，於110年12月6日以竹監新四字第5
    1-E30P98616號號裁決書(下稱原處分)，裁處原告罰鍰新臺
    幣(下同)1,200元，原告不服，提起本件行政訴訟。
二、兩造聲明：
(一)原告：1.原處分撤銷。2.訴訟費用由被告負擔。
(二)被告：1.原告之訴駁回。2.訴訟費用由原告負擔。
三、兩造陳述：
(一)原告主張：
    行駛道路為彎道，非T字路口、十字路口或Y字路口，行進方
    向都正常道路，非左、右轉彎等語。
(二)被告答辯：
  1.案經新竹市警察局第二分局於110年11月25日以竹市警二分
    五字第1100032294號函復：…三、經查旨揭車輛於違規單所
    載時、地，行經道路交岔路口在轉彎行駛過程未依規定使用
    方向燈，其駕駛行為顯已違反上揭規定，復經重新審視民眾
    檢舉之影片，其違規事實已屬明確，本案依違反道路交通管
    理處罰條例第42條「未依規定使用方向燈」之規定予以舉發
    無訛…等。
  2.原告雖主張「行駛道路為彎道…非左、右轉彎」。惟此情並
    未影響用路人行經系爭路段時仍應進行右轉彎之事實，故車
    輛行駛至系爭路段時，仍應使用方向燈，以利其他用路人了
    解車輛之行車動向。況車輛方向燈之作用，不僅在於轉彎時
    使用，於變換車道、路邊停車、提醒後方本車之動向等，均
    有其功能，原告行駛至該路口既為右彎，則應打右轉方向燈
    ，以警示側方、後方來車。(參照臺灣桃園地方法院106年交
    字第336號行政判決意旨)，復該路口(新竹市○○路○○○街○0○○
    道設○○號誌設置，係依據「公路路線設計規範」(交通部按
    公路路線之功能及設計標準擬訂之)及道路交通標誌標線號
    誌設置規則，設置行人穿越道及交通號誌供用路人及駕駛人
    遵循。原告行向之交岔路口前劃設有停止線，按道路交通標
    誌標線號誌設置規則第170條規定：『停止線，用以指示行駛
    車輛停止之界限，車輛停止時，其前懸部分不得伸越該線。
    本標線設於已設有「停車再開」標誌或設有號誌之交岔路口
    ，鐵路平交道或行人穿越道之前方及左彎待轉區之前端。』
    ，該標線之設置不失為一相對明確之輔助判斷標準，然交通
    標誌、標線、號誌之設置乃因應道路交通狀況而為，邏輯上
    當係交岔路口有管制車流行止必要，始設置標誌、標線、號
    誌，而非因為有特定標誌、標線、號誌之設置，使得該路口
    成為「交岔路口」(參照臺北高等行政法院107年交上字第17
    1號判決意旨)，爰按道路交通安全規則第102條第1項第4款
    及第109條第2項第2款規定，系爭車輛行駛至交岔路口並進
    行右轉彎，應顯示右邊方向燈。
  3.綜上所述，駕車行駛於道路，本應遵守道路交通安全規則有
    關轉彎應顯示方向燈之規定，本件既經舉發單位查證違規屬
    實，新竹市監理站依相關法規裁處應屬適法，本件原告之訴
    為無理由，請依法駁回原告之訴。
四、法院判斷：
(一)按行車遇有轉向、減速暫停、讓車、倒車、變換車道等情況
    時所用之燈光及駕駛人之手勢，應依下列規定：一、右轉彎
    時，應先顯示車輛前後之右邊方向燈光，或由駕駛人表示左
    臂向上，手掌向右微曲之手勢；汽車駕駛人，應依下列規定
    使用方向燈：二、左(右)轉彎時，應先顯示車輛前後之左(
    右)邊方向燈光，…，並應顯示至完成轉彎…之行為，道路交
    通安全規則第91條第1項第1款、第109條第2項第2款分別定
    有明文。又汽車駕駛人，不依規定使用燈光者，處1,200元
    以上3,600元以下罰鍰，道交條例第42條亦有明定。
(二)查事實概要欄所載之事實，為兩造所不爭執，並有舉發錄影
    及截圖相片、案件暨影像明細表、違反道路交通管理事件裁
    決書等在卷可稽，堪信為真。本件應審酌者為：原告主張該
    處係正常道路並非彎道，故不須使用方向燈，是否有理由？
(三)次查，經本院依職權勘驗舉發光碟及本院卷第56至63頁，內
    容略為：畫面顯示時間：2021/10/08，06：40：58-06 ：41
    ：03，日間無雨、視距良好，攝影機所載車輛(下稱檢舉車
    輛)直行於雙向各單一線道之新竹市學府路上，前方為學府
    路(直向) 與東南街(橫向) 之T型交岔路口，鄰近路口之去
    向道路地面繪有右轉箭頭、停止線、機車停等區、行人穿越
    道，近路口之兩車道間以雙黃實線相隔，路口處右側路邊則
    設有號誌燈。檢舉車輛同車道前方為車號000-0000號之黑色
    自用小客車(下稱系爭車輛) 。06：40：59-06 ：41：02系
    爭車輛依序於學府路上直行、通過停止線、右轉彎穿越路口
    、進入東南街直行，上開右轉彎過程全程未施打方向燈。且
    於上開右轉彎過程可見，路口左側(東南街)地面繪有行人穿
    越道，路口前方即T型交岔路口底端東南街西側牆面上掛大
    型紅型看板、右下方另掛「CHEN HUA JUNIOR HIGH SCHOOL
    」(建華國中)之大型橫向標誌，沿東南街西側路邊則設有行
    人步行道(橫向)，其上有數位學生正依序步行入校，有本院
    111年6月16日調查證據筆錄可參，足認原告駕駛系爭車輛於
    行經系爭路口向右轉彎時，確有未使用方向燈之行為。
(四)續查，雖原告稱只是一般轉彎而已云云，惟由前揭勘驗結果
    可知，原告駕駛系爭車輛沿學府路往西方向行至系爭路口時
    ，該路口地路面繪有右轉箭頭、機車停等區、停止線、行人
    穿越道，系爭路口左右側均銜接東南街，上開兩條道路係以
    近「T」字型方式交匯，原告駕駛系爭車輛由「T」字型的底
    部往頭部方向行駛，並於行至「T」字型頭部後右轉進入東
    南街行駛，可見原告確有於路口右轉彎之情；再參以學府路
    往西方向行至系爭路口後，尚可左轉東南街往南方向行駛，
    是原告於行經系爭路口時，仍應使用方向燈表示其即將進行
    右轉彎而非左轉彎，以利其他用路人了解其車輛行車動向。
    再者車輛方向燈之作用，不僅在於轉彎時使用，於變換車道
    、路邊停車、提醒側方或後方本車之動向等，均有其功能，
    原告既於路口右轉彎，則應於右轉彎時使用方向燈，以警示
    側方、後方來車；況道交條例上開規定，係強制課予駕駛人
    應遵守之義務，此係基於整體交通秩序及用路人安全所規定
    ，而非得以駕駛人主觀決定是否使用方向燈。是本件原告駕
    駛系爭車輛行經系爭路口，於右轉彎時未使用方向燈，其違
    規事證明確，原告上開所辯，顯無足採。
(五)綜上所述，原告確有汽車駕駛人未依規定使用方向燈之行為
    。從而，原處分並無違誤，原告訴請撤銷，並無理由。又本
    件訴訟得不經言詞辯論為之，併予敘明。
五、本件判決基礎已臻明確，兩造其餘之攻擊防禦方法及訴訟資
    料經本院斟酌後，核與判決不生影響，無一一論述之必要。
六、本件第一審裁判費為300元，應由原告負擔，爰確定第一審
    訴訟費用額如主文第2項所示。
七、據上論結，本件原告之訴為無理由，依行政訴訟法第98條第
    1項前段、第237條之7、第237條之8第1項，判決如主文。
中　　華　　民　　國　　111 　年　　7 　　月　　11　　日
                  行政訴訟庭　法　官    張百見
上為正本係照原本作成。
如不服本判決，應於判決送達後20日內，向本院提出上訴狀並表
明上訴理由（原判決所違背之法令及其具體內容或依訴訟資料可
認為原判決有違背法令之具體事實），其未載明上訴理由者，應
於提出上訴後20日內向本院補提理由書（上訴狀及上訴理由書均
須按他造人數附繕本，如未按期補提上訴理由書，則逕予駁回上
訴），並應繳納上訴裁判費新臺幣750元。
中　　華　　民　　國　　111 　年　　7 　　月　　11　　日
                              書記官    黃伊婕